【裁判字號】    89,訴,237
【裁判日期】    891031
【裁判案由】    違反槍砲彈藥刀械管制條例
【裁判全文】
台灣士林地方法院刑事判決                          八十九年度訴字第二三七號
    公  訴  人  臺灣士林地方法院檢察署檢察官
    被      告  乙○○
    選任辯護人  姜明遠
右列被告因違反槍砲彈藥刀械管制條例案件，經檢察官提起公訴（八十九年度偵字第
二三四七號），本院判決如左：
    主  文
乙○○未經許可，持有可發射子彈具有殺傷力之改造玩具手槍，累犯，處有期徒刑壹
年肆月，併科罰金新壹幣萬元，罰金如易服勞役，以新臺幣玖佰元即銀元佰元折
算壹日。扣案之改造掌心雷玩具手槍枝均沒收之。
    事  實
一、乙○○前於民國八十四年間因違反麻醉藥品管理條例案件，經法院判處有期徒刑
    三月確定，於八十四年十月十九日送監執行，已於八十四年十一月三十日執行完
    畢。詎其仍不知悔改，明知非經中央主管機關之許可，不得持有槍砲彈藥刀械管
    制條例第四條第一項所列之手槍及子彈，竟未經許可，於民國八十八年八月間某
    日，在新竹市○○街不詳地點之某商店，向年籍姓名不詳之人，以新台幣五千元
    之代價，購入可發射子彈具有殺傷力之改造掌心雷玩具手槍三枝及具有殺傷力之
    改造玩具子彈六顆，藏置在其新竹市○區○○路四八八號之住處內，而非法持有
    前開手槍及子彈。乙○○嗣於八十九年二月十八日向其不知情之友人甲○○借用
    車牌號碼ＪＷ─七二七八號自小客車北上，並將前開改造手槍、子彈藏置於駕駛
    座墊下方，迄當日晚間九時許，在臺北市大同區○○○路八七號前為警當場查獲
    ，並扣得前開槍枝三枝及子彈六發而查悉上情。
二、案經台北市政府警察局移送臺灣士林地方法院檢察署檢察官偵查起訴。
    理  由
一、訊據被告乙○○固不否認其持有前揭具有殺傷力之改造玩具手槍三把及子彈六顆
    之事實；惟矢口否認其知悉前開槍、彈具有殺傷力，辯稱：伊其正擬將該等槍、
    彈送予友人之小孩玩耍云云。惟查：
    (一)扣案之掌心雷手槍三枝及子彈六顆，均具有殺傷力等情，業據證人即負責鑑識
      之警員蕭宇庭證述無訛；而被告於八十九年二月十八日晚間九時許，在其駕駛
      之車牌號碼ＪＷ─七二七八號自小客車駕駛座墊下方，為警查獲被告持有前開
      手槍、子彈之經過情形，亦經證人即警員顏世炤證述在卷。
    (二)扣案之掌心雷手槍三枝及子彈六顆經送內政部警政署刑事警察局鑑定結果，認
      送鑑掌心雷手槍三枝（槍枝管制編號：0000000000號至00000
      00000號），均係由仿德林吉雙管手槍製造之金屬玩具手槍車通槍管內阻
      鐵改造而成之改造手槍，機械性能良好，可擊發適用子彈，均具有殺傷力。又
      送鑑子彈六顆均係由玩具子彈改造而成（具直徑約六ＭＭ之鋼珠），經採樣貳
      顆試射，均可擊發，均具有殺傷力等情，有內政部警政署刑事警察局八十九年
      二月二十五日刑鑑字第二一九○三號鑑驗通知書附卷可稽。另經本院向刑事警
      察局函詢鑑驗方法等事項，刑事警察局已函稱「一送鑑槍枝係以「性能檢視法
      」檢測、研判其結構、功能，並實際操作確認其機能是否完整。本局曾就該類
      槍枝（仿德林吉雙管手槍製造之金屬玩具手槍車通槍管改造而成之改造手槍）
      統案實際試射結果，倘裝填子彈適當，其最具威力之發射動能，均可達二十焦
      耳＼平方公分，足以穿入人體皮肉層，認具殺傷力，故不再個案試射。二送鑑
      子彈，係實際試射，以鑑驗是否可擊發底火引爆火藥發射彈頭。該案送鑑子彈
      陸顆，經採樣貳顆試射，均可擊發，認具殺傷力。」有該局八十九年七月十二
      日（八九）刑鑑字第八六五三○號函在卷足憑。
    (三)另本院函請內政部警政署刑事警察局針對扣案之掌心雷手槍三枝及所餘四顆子
      彈進行實測，以鑑定上開槍、彈有無殺傷力，經刑事警察局實際試射鑑定結果
      ，認均具有殺傷力，有該局八十九年九月二十六（八九）刑鑑字第一二二八四
      五號函影本一份在卷可佐，茲分述如下：
      1.管制編號0000000000號手槍，經裝填同案隨附之改造子彈進行試
        射，可擊發，其彈頭（直徑約六公釐之鋼珠）速度測得秒速為三一二公尺，
        計算其動能為四二．八三焦耳，單位面積動能為每平方公分一五二．九七焦
        耳，認具殺傷力。
      2.管制編號0000000000號手槍，經裝填同案隨附之改造子彈進行試
        射，可擊發，其彈頭（直徑約六公釐之鋼珠）速度測得秒速為二八四公尺，
        計算其動能為三五．四九焦耳，單位面積動能為每平方公分一二六．七五焦
        耳，認具殺傷力。
      3.管制編號0000000000號手槍，經裝填同案隨附之改造子彈進行試
        射，可擊發，其彈頭（直徑約六公釐之鋼珠）速度測得秒速為四一二公尺，
        計算其動能為七四．六九焦耳，單位面積動能為每平方公分二六六．七四焦
        耳，認具殺傷力。
    (四)被告雖辯稱其不知上開槍、彈具有殺傷力云云；然被告曾持前開槍、彈至新竹
      某不詳山區試射兔子乙節，迭經被告於警訊、偵查及本院審理時陳明無誤，則
      其對於上開槍、彈射擊力量之猛烈，應無不知之理，是被告所辯其不知扣案槍
      、彈具有殺傷力云云，顯係事後卸責之詞，委不足採。
    (五)綜核上情，本件事證明確，被告犯行洵堪認定，應依法論科。
二、核被告所為，係犯槍砲彈藥刀械管制條例第十一條第四項之未經許可持有可發射
    子彈具有殺傷力之手槍罪及第十二條第四項未經許可持有子彈罪（原起訴書誤載
    被告係犯該條例第十一條第三項、第十二條第三項之罪名，業經公訴人於論告時
    更正為被告係犯該條例第十一條第四項、第十二條第四項之罪，併此敘明）。被
    告所犯上開二罪，係一行為觸犯二罪名，為想像競合犯，應從較重之未經許可持
    有可發射子彈具有殺傷力之手槍罪處斷。查被告有事實欄所載之犯罪科刑執行情
    形，有臺灣高等法院被告全國前案紀錄表及臺灣士林地方法院檢察署刑案資料查
    註紀錄表各乙份在卷可佐，其前受有期徒刑執行完畢後，於五年以內再犯有期徒
    刑以上之本罪，為累犯，應依刑法第四十七條之規定，加重其刑。爰審酌被告持
    有具有殺傷力之改造玩具手槍、子彈，對社會治安造成潛在之威脅，及其品行、
    生活狀況、犯罪之動機、目的、手段，與犯罪後之態度等一切情狀，量處如主文
    所示之刑，並就罰金刑部分諭知易服勞役之折算標準。
三、按槍砲彈藥刀械管制條例第十九條第一項規定：「犯第七條、第八條、第十條、
    第十一條、第十二條第一項至第三項、第十三條第一項至第三項之罪，經判處有
    期徒刑者，應於刑之執行完畢或赦免後，令入勞動場所，強制工作，其期間為三
    年。」此項規定不問對行為人有無預防矯治其社會危險性之必要，一律宣付強制
    工作三年，限制其中不具社會危險性之受處分人之身體、自由部分，其所採措施
    與所欲達成預防矯治之目的及所需程度，不合憲法第二十三條所定之比例原則。
    犯上開條例第十九條所定之罪，不問對行為人有無預防矯治其社會危險性之必要
    ，一律宣付強制工作三年之部分，與本解釋意旨不符，應自本解釋公布之日起不
    予適用，司法院大法官會議於八十七年十二月十八日著有釋字第四七一號解釋。
    查被告雖係犯槍砲彈藥刀械管制條例第十一條第四項、第十二條第四項之未經許
    可持有具有殺傷力之改造手槍、子彈罪，並經本院判處有期徒刑在案，然被告自
    八十八年八月間持有上開手槍、子彈後，並未持以犯罪，有臺灣高等法院被告全
    國前案紀錄表、臺灣士林地方法院檢察署刑案資料查註紀錄表各乙紙附卷可稽，
    尚難認被告具有犯罪之習慣或以犯罪為常業或因遊蕩或懶惰成習而犯罪之情事，
    況其未經許可持有上開手槍及子彈，亦經本院判處有期徒刑一年四月，已足以達
    到預防其再犯之特別目的，而認對被告無預防矯治其社會危險性之必要，依據上
    開司法院大法官會議解釋，並無槍砲彈藥刀械管制條例第十九條第一項規定之適
    用，故不併予宣告於刑之執行完畢或赦免後，令入勞動場所，強制工作三年，附
    此敘明。
四、扣案改造之掌心雷玩具手槍三枝（槍枝管制編號：0000000000－00
    00000000）均係違禁物，皆應依刑法第三十八條第一項第一款之規定宣
    告沒收。另扣案子彈六顆，皆經鑑驗試射而不具殺傷力，失其為槍砲彈藥刀械管
    制條例所管制之彈藥性質，已非為違禁物，爰不為沒收之諭知，附此敘明。
據上論斷，應依刑事訴訟法第二百九十九條第一項前段，槍砲彈藥刀械管制條例第十
一條第四項、第十二條第四項，刑法第十一條前段、第五十五條、第四十七條、第四
十二條第二項、第三十八條第一項第一款，罰金罰鍰提高標準條例第二條，現行法規
所定貨幣單位折算新台幣條例第二條，判決如主文。
本案經檢察官李建忠到庭執行職務。
中      華      民      國    八十九    年      十      月    三十一    日
                                  台灣士林地方法院刑事第一庭
                                          法  官
如不服本判決，應於判決送達後十日內，向本院提出上訴狀。
附錄本案論罪科刑法條全文：
槍砲彈藥刀械管制條例第十一條第四項、第十二條第四項


司法院資訊處製作；財團法人民間司法改革基金會備份。
